臺灣桃園地方法院民事裁定　　　　　　 100年度監宣字第79號
聲　請　人　陳桃清
相　對　人　刁志光
關　係　人　陳位金
上列聲請人對於相對人聲請監護宣告事件，本院裁定如下：
    主  文
宣告刁志光（男；民國25年9 月1 日出生；國民身分證統一編號
：Ｚ000000000號）為受輔助宣告之人。
選定陳桃清（女；民國41年5 月2 日出生；國民身分證統一編號
：Ｚ000000000號）為受輔助宣告人刁志光之輔助人。
聲請程序費用由受輔助宣告人刁志光負擔。
    理  由
一、本件聲請意旨略以：聲請人陳桃清為相對人刁志光之配偶，
    相對人自民國86年11月間起因腦中風，雖送醫診治但不見起
    色，近日甚且因精神障礙或其他心智缺陷，致不能為意思表
    示、受意思表示及不能辨識意思表示之效果之程度，為此依
    民法第14條第1 項、民事訴訟法第597 條第1 項規定，聲請
    鈞院准予對相對人為監護宣告，並依民法第1111條規定選定
    聲請人為相對人之監護人暨指定關係人陳位金為會同開具財
    產清冊之人等語，並提出戶籍謄本及身心障礙手冊等件為證
    。
二、按「對於因精神障礙或其他心智缺陷，致不能為意思表示或
    受意思表示，或不能辨識其意思表示之效果者，法院得因本
    人、配偶、四親等內之親屬、最近一年有同居事實之其他親
    屬、檢察官、主管機關或社會福利機構之聲請，為監護之宣
    告（民14I）。‧‧‧法院對於監護之聲請，認為未達第一
    項之程度者，得依第15條之1第1項規定，為輔助之宣告（民
    14III）。」、又「對於因精神障礙或其他心智缺陷，致其為
    意思表示或受意思表示，或辨識其意思表示效果之能力，顯
    有不足者，法院得因本人、配偶、四親等內之親屬、最近一
    年有同居事實之其他親屬、檢察官、主管機關或社會福利機
    構之聲請，為輔助之宣告（民15-1I）。」、又「法院對於
    監護之聲請，認為未達民法第14條第1項之程度而有輔助宣
    告之原因者，得依聲請或依職權以裁定為輔助之宣告（民訴
    624-3 I）。」，（民國97年5 月2 日修正；民國98年11月
    23日施行）民法第14條第1 項、第3 項、第15條之1 第1 項
    、民事訴訟法第624 條之3 第1 項分別定有明文。
三、本件經本院於鑑定人陳炯旭診所所屬精神鑑定醫師陳炯旭前
    訊問相對人，結果略以：「（是否知道今天我們來的目的？
    ）舉手。（有幾名子女？）微笑指著聲請人。（旁邊的人是
    誰？）微笑。」等情（見本院100 年5 月12日訊問筆錄）。
    而依陳炯旭診所就相對人之心神狀態所為之鑑定結果略稱：
    刁員為腦中風致失語症、右側偏癱之個案，目前日常生活自
    理須人部分協助，無經濟活動能力，有部分社會性活動之能
    力，故謂因精神障礙或其他心智缺陷，致其為意思表示或受
    意思表示，或辨識其意思表示效果之能力顯有不足等語，有
    該鑑定人100 年5 月12日旭字第1000406-1 號函暨所附之精
    神鑑定報告書1 份附卷可參。本院審酌相對人精神障礙狀態
    及心智缺陷之程度等情，並參諸上揭鑑定結果之意見，認相
    對人於為意思表示或受意思表示或辨識意思表示之效果的能
    力確顯有不足，而有設置輔助人俾從旁予以輔助之需要。聲
    請人雖聲請對相對人為監護宣告，惟經鑑定後，相對人之狀
    態與監護宣告之要件不符，自不得為監護之宣告。然相對人
    之狀態既然符合輔助宣告之要件，自應本諸職權依法以裁定
    宣告相對人刁志光為受輔助宣告人。
四、末按「法院為監護之宣告時，應依職權就配偶、四親等內之
    親屬、最近一年有同居事實之其他親屬、主管機關、社會福
    利機構或其他適當之人選定一人或數人為監護人‧‧‧（民
    1111I）。法院為前項選定及指定前，得命主管機關或社會
    福利機構進行訪視，提出調查報告及建議。監護之聲請人或
    利害關係人亦得提出相關資料或證據，供法院斟酌（民1111
    II）」、「法院選定監護人時，應依受監護宣告之人之最佳
    利益，優先考量受監護宣告之人之意見，審酌一切情狀，並
    注意下列事項：一、受監護宣告之人之身心狀態與生活及財
    產狀況。二、受監護宣告之人與其配偶、子女或其他共同生
    活之人間之情感狀況。三、監護人之職業、經歷、意見及其
    與受監護宣告之人之利害關係。四、法人為監護人時，其事
    業之種類與內容，法人及其代表人與受監護宣告之人之利害
    關係（民1111-1）」、「受輔助宣告之人，應置輔助人（民
    1113-3I）。輔助人及有關輔助之職務，準用‧‧‧第1111
    條至第1111條之1 ‧‧‧之規定（民1113-1II）。」，民法
    第1111條、第1111條之1 、第1113條之1 分別定有明文。
五、本件經本院函囑桃園縣政府委託之桃園縣社會工作師公會派
    員進行訪視，依其訪視之結果略稱：聲請人為相對人之配偶
    ，為相對人的主要照顧者，有擔任相對人之監護人的意願，
    相對人配偶之長女以書面表示知曉並同意此案，並同意陳桃
    清女士擔任監護人，綜合評估受照顧人之受照顧狀況、聲請
    人之陳述未見明顯異狀，惟仍請法院本於相對人之最佳利益
    考量作綜合裁量等語，有桃園縣政府100 年4 月29日桃姚字
    第100146號函暨所附之訪視報告在卷可參，足見聲請人為相
    對人之配偶，對於相對人的照顧均能任勞任怨，亦有意願協
    助、照顧相對人之生活。本院認聲請人陳桃清既係受輔助宣
    告人刁志光之配偶，平日即為受輔助宣告人實際生活的主要
    照顧者，對受輔助宣告人應會有最為妥善之照顧，且又無其
    他不適或不宜擔任受輔助宣告人之輔助人的積、消極原因，
    如由其來擔任受輔助宣告人之輔助人，對受輔助宣告人來說
    ，應具有最佳之利益。爰依法選定陳桃清為受輔助宣告人刁
    志光之輔助人。
六、依民事訴訟法第624 條之1 第3 項、第608 條第1 項，裁定
    如主文。
中    華    民    國  100     年    5     月    19    日
                              家事法庭法  官  蕭世昌
上列正本證明與原本無異。
本裁定就對相對人之輔助宣告部分不得抗告；另就其餘有關選定
輔助人部分如有不服，應於本裁定送達後10日內向本院提出抗告
狀。
中    華    民    國  100     年    5     月    19    日
                                      書記官  邱仕瀧